【裁判字號】    97,簡,117
【裁判日期】    971231
【裁判案由】    返還公法上不當得利
【裁判全文】
臺中高等行政法院判決
                                       97年度簡字第117號
原      告  行政院海岸巡防署海岸巡防總局中部地區巡防局
代  表  人  甲○○
訴訟代理人  丙○○
被      告  乙○○
上列當事人間因返還公法上不當得利事件，原告提起行政訴訟。
本院判決如下︰
    主  文
被告應給付原告新臺幣陸仟零貳拾壹元及自民國玖拾柒年拾貳月
拾壹日起至清償日止，按週年利率百分之五計算之利息。
訴訟費用由被告負擔。
    事實及理由
一、事實概要：被告原服役於原告機關，於民國（下同）94年2
    月2日遭羈押停役，因原告人事作業延誤，導致被告溢領94
    年2月2日至同年月28日之薪資，共計新臺幣（下同）6,021
    元，經原告多次催討均未返還，遂提起本件行政訴訟。
二、本件原告主張：被告原係服役於原告機關，於94年2月2日遭
    羈押停役，因原告人事作業延遲，導致被告溢領94年2月2日
    至同年月28日之薪資，共計6,021元。按軍人之薪資係依據
    軍人待遇條例第6條之規定發放，屬公法上給付，本件原告
    溢領軍人薪資發生爭訟，自屬行政訴訟法第8條所規定之公
    法上原因發生財產上給付，得提起行政訴訟。且公法上不當
    得利，行政法規中，如行政程序法第127條關於授益處分之
    受益人返還所受領之給付，或稅捐稽徵法第28條關於納稅義
    務人申請退還溢繳稅款等規定屬之，無非就不同之態樣而為
    規定，尚無統一的不當得利法之明文。適用之際，除有特別
    規定者外，應類推適用民法關於不當得利之規定，須無法律
    上之原因而受利益，致他人受損害者始足當之，其受領人因
    而有返還不當得利之義務（最高行政法院94年判字第2033號
    判決參照）。本件被告於94年2月2日遭羈押停役，自停役日
    起已無軍人身分，且無服役事實，本不得再支領軍人薪資，
    然其仍自原告處繼續支領94年2月2日至同年月28日之薪資，
    顯係無法律上原因而受有利益，致原告受有損失，其間並有
    因果關係，類推適用民法第179條之規定，被告自應返還其
    所受利益等情。並聲明求為如判決被告應給付原告6,021元
    及自起訴狀繕本送達之翌日起至清償日止，按週年利率百分
    之五計算之利息。
三、被告部分：被告經合法通知，未於準備程序期日到場，亦於
    未具狀答辯。
四、本件之爭點為被告原在原告機關服兵役，嗣因案遭羈押，原
    告誤發羈押後共計27日之薪資，能否依公法上不當得利請求
    返還？
五、查被告原係服役於原告機關之一兵，於94年2月2日遭羈押停
    役，有卷附被告停役報告表可稽，故被告自94年2月2日起已
    不具備軍人身分，猶自原告領取94年2月份薪資共計6,245元
    ，此有原告94年2月份薪資給與清冊影本附卷可稽，其中94
    年2月2日至同年月28日之薪資6,021元，係屬溢領，事證明
    確。
六、按行政法規對於公法上不當得利，並無另行規定，學者及實
    務上均認應類推適用民法關於不當得利之規定，即須無法律
    上之原因而受利益，致他人受損害者，受領人即有返還不當
    得利之義務。本件被告有溢領系爭軍人薪資之事實，已如上
    述，其無法律上原因受有利益，洵堪認定。從而，原告請求
    判命被告應返還原告溢領之6,021元及自起訴狀繕本送達之
    翌日即97年12月11日起至清償日止，按週年利率百分之五計
    算之利息，於法即無不合，應予准許。本件係屬簡易案件，
    爰不經言詞辯論逕為判決如主文。
七、據上論結，本件原告之訴為有理由，依行政訴訟法第233條
    第1項、第236條、第195條第1項前段、第98條第1項前段，
    判決如主文。
中    華    民    國    97    年    12    月    31    日
                臺中高等行政法院第三庭
                                法  官  林  金  本
以上正本證明與原本無異。
如不服本判決，應於判決送達後20日內，以本訴訟事件所涉及之
法律見解具有原則性者，始得向本院提出上訴狀並表明上訴理由
，經最高行政法院許可，否則不得上訴；如於本判決宣示後送達
前提起上訴者，應於判決送達後20日內補提上訴理由書（均應依
對造人數提出繕本）。
中    華    民    國    97    年    12    月    31    日
                                書記官  丁  俊  賢


司法院資訊處製作；財團法人民間司法改革基金會備份。
